最高法院刑事判決　　　　　　九十六年度台上字第四二九二號
上　訴　人　甲○○
　　　　　　乙○○
上列上訴人等因妨害自由案件，不服台灣高等法院台南分院中華
民國九十三年十二月二十七日第二審判決（九十三年度上訴字第
七二三號，起訴案號：台灣雲林地方法院檢察署九十二年度偵字
第二八五六號），提起上訴，本院判決如下：
　　主  文
上訴駁回。
    理  由
按刑事訴訟法第三百七十七條規定，上訴於第三審法院，非以判
決違背法令為理由，不得為之。是提起第三審上訴，應以原判決
違背法令為理由，係屬法定要件。如果上訴理由狀並未依據卷內
訴訟資料，具體指摘原判決不適用何種法則或如何適用不當，或
所指摘原判決違法情事，顯與法律規定得為第三審上訴理由之違
法情形，不相適合時，均應認其上訴為違背法律上之程式，予以
駁回。本件原判決認定上訴人乙○○、甲○○於民國九十一年七
月二十五日向林德智購買五百箱「維若林」米酒，銷售至薑母鴨
店、釣蝦場等處，供烹煮調理使用。乙○○、甲○○見市場反應
不錯，乃多次向林德智索取該米酒製造業許可執照，但因林德智
遲未能取得，乙○○、甲○○認已支出管銷費用，蒙受損失，心
生不滿。同年九月一日晚間，乙○○致電要求林德智傳真許可執
照，林德智告知許可執照尚未核發，並於同日二十四時許，以電
話邀約乙○○至台中市○○路○段四八四號一樓「可以興茶坊」
商談許可執照及退貨事宜。乙○○受邀後，與甲○○、綽號「阿
峰」、「阿狗」及其他三、四名不詳姓名成年男子共同基於妨害
自由之犯意聯絡，先由乙○○、甲○○按時赴約。約過三十分鐘
後，「阿峰」、「阿狗」等不詳姓名成年男子亦至該店包廂內圍
住林德智，阻止其離去，並恫稱：「這件事情沒有解決，不能離
開」等語；乙○○亦恫稱：「不還錢，你其他的營造廠也會受到
騷擾」等語，致林德智心生畏懼，不敢逃離，行動自由因而受限
制（剝奪）。乙○○等人復強制林德智在「阿峰」提供之本票上
簽名，林德智予以拒絕並藉詞上廁所，「阿峰」等人遂指派二名
不詳姓名成年男子跟隨。迨林德智如廁完畢，「阿峰」即持茶杯
砸向林德智，乙○○亦示意其他不詳姓名成年男子加以毆打，致
林德智受有頭部外傷、臉部前額挫打傷瘀腫、臉部右髖骨處挫打
傷瘀腫、前胸臂挫打傷瘀腫等傷害。迨林德智簽發原判決附表一
所示本票四紙後，始得離去，行動自由受限制（剝奪）將近三個
小時。嗣林德智僅辦理米酒退貨，不願支付票款，乙○○、甲○
○等人又共同基於恐嚇之概括犯意聯絡，由「阿狗」、「阿峰」
先後多次打電話至雲林縣斗六市林德智住家等處施予恫嚇，致其
心生畏懼，備妥現款及支票擬換回上開本票。「阿狗」即向乙○
○、甲○○取得尚未退貨之二十箱米酒，利用不知情之陳凱龍駕
駛小貨車載運米酒，並將本票四紙放在小貨車座墊下，準備指示
陳凱龍持本票向林德智兌取現款。同年十一月八日十四時許，陳
凱龍駕車至雲林縣西螺鎮○○○○道大同醬油休息站門口，經警
查獲等情。爰撤銷第一審之判決，改判論處上訴人等共同以非法
方法，剝奪人之行動自由罪刑，已敘明其所憑之證據及認定之理
由，而以上訴人等否認犯罪所持之辯解為不足採，予以指駁綦詳
。所為論敘，俱有卷存之證據資料可資覆按，從形式上觀察，並
無判決違背法令之情形存在。復查上訴人等推由「阿狗」、「阿
峰」等人打電話至林德智在雲林縣之住家等處，恐嚇林德智兌現
本票票款，則本件犯罪行為地及結果地之一部係在雲林縣，且此
部分行為與妨害自由有方法結果之裁判上一罪關係，為起訴效力
所及，原審自有管轄權，判決內已加說明（見原判決第四頁第五
行至第十一行），上訴意旨執此再事爭執，難謂符合第三審上訴
之法定要件。又刑法第三百零二條第一項妨害自由罪，以被害人
之行動自由在客觀上已受剝奪，即足當之，不以其意思完全被壓
抑為必要。本件原判決確認之事實，已足為適用法律之依據；上
訴意旨猶以原判決認定之事實尚欠明瞭，且林德智未達喪失意思
自由之程度，上訴人等尚不成立刑法第三百零二條第一項妨害自
由罪等語，徒持己見砌詞指摘，亦非第三審上訴之合法理由。至
原判決事實內記載林德智之行動自由受「限制」，乃刑法第三百
零二條第一項所指「剝奪」行動自由之義，不得以詞害義，憑己
意解釋，據以指摘原判決違法。上訴意旨其餘所稱「可以興茶坊
」為公共場所，其包廂係開放式，林德智可直接衝出報警或大聲
呼救，卻未為之，則其是否自願留在包廂內，尚待查明；又在電
話中要求林德智履行本票債務者係「阿狗」、「阿峰」等人，與
上訴人等無涉，上訴人等亦未毆打林德智，或施予恐嚇等各節，
漫就原審採證認事職權之適法行使，及判決內已明白論斷之事項
，任意指摘，並為單純事實上之爭執，與法律規定得為第三審上
訴理由之違法情形，不相適合，其上訴為違背法律上之程式，應
予駁回。
據上論結，應依刑事訴訟法第三百九十五條前段，判決如主文。
中　　華　　民　　國　九十六　年　　八　　月　　九　　日
                      最高法院刑事第二庭
                          審判長法官  紀　俊　乾
                                法官  黃　正　興
                                法官  陳　東　誥
                                法官  陳　世　雄
                                法官  魏　新　和
      本件正本證明與原本無異
                                      書  記  官
中　　華　　民　　國　九十六　年　　八　　月　　十　　日
 　　　　　　　　　　　　　　　　　　　　　　　　　　 ｚ
